臺灣高等法院民事裁定　　　　　　　　　96年度破抗字第84號
抗　告　人　　 甲○○
抗告人因聲請破產事件，對於中華民國96年9月11日臺灣士林地
方法院96年度破更一字第1號裁定提起抗告，本院裁定如下：
    主      文
原裁定廢棄，由台灣士林地方法院更為裁定。
    理      由
一、聲請及抗告意旨略以：抗告人本為上班族，由於6年前發生
    車禍意外，導致骨盤移位，並陸續併發胸悶、心悸等症狀，
    被迫在家休養，惟因須支付醫療費用，丈夫又不給付生活費
    ，抗告人不得不以信用卡借貸度日。且抗告人目前因身體狀
    況無法工作，致使相關債務高達300餘萬元，實有宣告破產
    之實益，為此聲請准予破產，然竟遭原法院予以駁回，為此
    提起抗告等語。
二、原裁定以：抗告人稱其負債為293萬9457元，現有資產包括
    銀行存款1萬1938元、大都會國際人壽保險股份有限公司（
    下稱大都會人壽）保單價值1萬0450元、中華郵政股份有限
    公司（下稱中華郵政公司）人壽保險2件價值各為1萬3701元
    、1萬3741元、國華人壽保險股份有限公司（下稱國華人壽
    ）終止保險契約可能取得之解約金12萬0109元，總值估約16
    萬9939元。而依稅務電子閘門財產所得調件明細表所示，抗
    告人於94、95年度另有股利憑單、投資所得、薪資所得、營
    利所得等共計88萬6729元，其目前尚持有長谷生活科技股份
    有限公司、威致鋼鐵工業股份有限公司、臺灣茂矽電子股份
    有限公司等股票，估計可變換現金共計5萬2733元，則其總
    資產合計僅22萬2672元，恐仍不足以支付破產財團費用及財
    團債務。考量破產程序之進行繁雜且所費不貲，而抗告人已
    無足夠資產可供組成破產財團，無從支應破產程序費用，是
    抗告人聲請宣告破產即無理由。另經調閱勞保局電子閘門查
    詢抗告人投保資料，發現抗告人於90年至95年間陸續有加保
    紀錄，非如抗告人所稱自6年前車禍即被迫不工作在家休養
    。衡諸抗告人為49年9月8日生，正值壯年，且依興麗安公司
    信函說明，抗告人係對該公司工作無興趣而未上班，非無工
    作能力。而其擔任會計職務之投保薪資為3萬3300元，是認
    為並未陷入持續性無法清償主要部分債務之狀態，故本件並
    無破產法第1條第1項所規範「不能清償債務」之破產原因存
    在，抗告人聲請宣告破產，應予駁回等語。
三、按破產宣告後，如破產財團之財產不敷清償財團費用及財團
    債務時，法院因破產管理人之聲請，應以裁定宣告破產終止
    。破產法第148條定有明文。依其旨趣，須債務人之財產不
    敷清償破產財團費用及財團債務，始得認無宣告破產之實益
    。是以法院就破產之聲請，依同法第63條第2項之規定，應
    本於職權為必要之調查，債務人確無財產可構成破產財團，
    或財產不敷清償財團費用及財團債務，無從依破產程序清償
    債務時，方能以無宣告破產之實益，裁定駁回其聲請。又破
    產乃對債務人不能清償債務為宣告之，此觀破產法第57條規
    定甚明，故破產之應宣告與否，即非以衡量債務人之財產總
    額所得清償債權成數比例多寡為斷。又債務人停止支付者，
    推定其為不能清償，破產法第1條第2項亦著有規定，此所謂
    停止支付，係指債務人對於債權人表示不能支付一般金錢債
    務意旨之行為而言，且不以對全部債權人停止支付為必要。
    最高法院96年度台抗字第207號、95年度台抗字第673號、76
    年度台抗字第439號裁判見解亦同，可資參酌。
四、查抗告人現有資產總值約為22萬2672元，有抗告人財產目錄
    、財產狀況說明書、大都會人壽95年8月21日（95）大契字
    第061號函、國華人壽95年8月24日華壽服訴字第1210號函、
    中華郵政公司95年8月24日壽字0950800613號函、稅務電子
    閘門財產所得調件明細表、中國信託商業銀行股份有限公司
    96年7月30日中信銀代理字第96201237、96201228號函、台
    灣茂矽電子股份有限公司96年8月3日（96）茂管字第960154
    號函、96年9月11日（96）茂（股）字第960186號函可稽，
    足徵其主張尚有財產可供構成破產財團乙節非虛。而破產法
    第95條、第96條已分別列明破產財團費用及破產財團債務之
    定義及範圍，則其財產是否確不敷清償破產財團費用及財團
    債務，洵非無疑。原法院未依破產法第63條第2項調查評估
    破產財團費用及財團債務約為若干，逕認以抗告人之資產狀
    況，無法支付破產財團費用及財團債務，無宣告破產實益，
    而駁回抗告人破產宣告之聲請，容有未洽。再者，債務人停
    止支付者，即推定其為不能清償，原裁定以抗告人正值壯年
    ，非無工作能力，認其無「不能清償債務」之破產原因存在
    ，於法亦有未合。抗告意旨指摘原裁定不當，為有理由。又
    按法院為破產宣告時，應選任破產管理人等行為，並即為必
    要之公告（破產法第64條、第65條），爰予廢棄並由原法院
    為妥適之處理。
五、據上論結，本件抗告為有理由，依破產法第5條、民事訴訟
    法第492條，裁定如主文。
中　　華　　民　　國　　96　　年　　11　　月　　30　　日
                    民事第一庭
                        審判長法　官  張耀彩
                              法　官  林金吾
                              法　官  盧彥如
正本係照原本作成。
本裁定除以適用法規顯有錯誤為理由，並經本院許可外，不得再
抗告。如提起再抗告，應於收受後10日內委任律師為訴訟代理人
向本院提出再抗告狀。並繳納再抗告費新台幣１千元。
中　　華　　民　　國　　96　　年　　12　　月　　4 　　日
                              書記官  鄭兆璋
